最高法院刑事判決　　　　　　一○○年度台上字第五六六一號
上　訴　人　劉佳勳
選任辯護人　黃文皇律師
上列上訴人因妨害性自主案件，不服台灣高等法院台中分院中華
民國九十九年六月十七日第二審判決（九十九年度上訴字第三四
三號，起訴案號：台灣台中地方法院檢察署九十八年度偵字第一
七三五六號），提起上訴，本院判決如下：
    主  文
上訴駁回。
    理  由
按刑事訴訟法第三百七十七條規定：上訴於第三審法院，非以判
決違背法令為理由，不得為之；是提起第三審上訴，應以原判決
違背法令為理由，係屬法定要件。如果上訴理由書狀並未依據卷
內訴訟資料具體指摘原判決不適用何種法則或如何適用不當，或
所指摘原判決違法情事，顯與法律規定得為第三審上訴理由之違
法情形不相適合時，均應認其上訴為違背法律上之程式，予以駁
回。上訴人劉佳勳上訴意旨略稱：(一)、案發之前被害人Ａ女（姓
名、年籍詳卷，下稱被害人）與上訴人已多次相約在學校地下室
發生性交行為，民國九十七年十二月二十五日案發當日，被害人
亦明知上訴人之用意而主動到地下室赴約，應有同意與上訴人性
交。本件因被害人母親報案，被害人顯係不願得罪母親，基於自
保而為不利於上訴人之陳述，原判決徒以上訴人與被害人未鬧得
不愉快，並無仇隙，被害人應無設詞誣陷可能，而為不利於上訴
人之認定，對於足以彈劾被害人證詞可信性之有利於上訴人事證
未加論述說明，有理由不備之違背法令。(二)、依被害人於九十七
年十二月十九日十四時二十九分二十九秒許在雅虎網站聊天室之
留言內容以觀，僅為時下年輕人鬧彆扭而已，並非真正與上訴人
分手。又由卷附○○高中校安事件即時通報表記載之內容，可知
上訴人與被害人在距離案發時間不到二十日之九十八年一月十九
日前已經復合。如上訴人有對被害人為強制性交犯行，二人豈會
不到二十天又復合？原判決對此有利上訴人之證據，未說明不可
採之理由，亦屬理由不備。(三)、被害人稱：曾將其與上訴人發生
性交行為之事告知二位同班同學，並有寫日記，可以提供日記；
又稱：「（問：妳走出工科教室時，妳同學還在外面等妳？）是
」。如果無誤，上訴人有無可能明知有人在教室外面等被害人，
還敢對被害人強制性交？況被害人稱遭上訴人強制性交達十五分
鐘，而被害人之同學在教室外均未發現異狀，有無可能？被害人
果真遭強制性交達十五分鐘，則其步出教室時其同學有無發現任
何異狀？抑或被害人仍神色自若談笑風生？苟被害人確有同學陪
同到地下室，陪同者到地下室時之神情、目的為何？又被害人表
示其可以提供日記，其日記內容為何？原審不僅未傳訊上開二名
證人作證，亦未調查被害人所稱日記記載之內容，遽為上訴人有
罪之判決，有依法應調查之證據而未予調查之違法。(四)、○○綜
合醫院受理疑似性侵害事件驗傷診斷書固記載被害人處女膜破損
，然由被害人之供述可知，被害人在本件案發之前已經與上訴人
發生多次性行為，被害人之處女膜傷勢早在九十七年十二月二十
五日前造成，難認該處女膜之傷勢是九十七年十二月二十五日始
造成，原審未向○○醫院查詢被害人處女膜傷勢是新傷抑舊傷，
率以該驗傷單作為認定上訴人對被害人強制性交之證據，亦有調
查未盡及理由欠備之違誤。(五)、上訴人對與被害人在學校發生性
行為深感不是，但絕無強制被害人發生性交之情事。依學校操行
紀錄，可知上訴人熱心參與學校事物，目前已就讀大學，並在便
利超商打工，犯罪時甫滿十八歲，而十八歲前之非行部分，已經
結案，本件如令入監服刑，將毀一生，請給予自新機會，撤銷原
判決發回更審等語。
惟查：證據之取捨與其證明力之判斷，以及事實有無之認定，屬
事實審法院之職權，苟其取捨證據與判斷證據證明力並不違背經
驗法則及論理法則，即不容任意指為違背法令，而執為第三審適
法之上訴理由。原判決綜合全案卷證資料，本於事實審法院之推
理作用，認上訴人有其事實欄所載犯行。因而維持第一審論其犯
強制性交罪，依刑法第五十九條酌減其刑後，審酌其犯罪之一切
情狀，量處有期徒刑一年八月之判決，駁回其在第二審之上訴。
已敘明憑以認定之證據及理由，且對上訴人否認違反被害人意願
而對其強制性交所辯各節，如何係飾卸之詞，均不足採，詳加指
駁。並說明上訴人於第一審審理時坦承最後一次與被害人性交時
，雙方已經分手，時間在九十七年十二月十九日以後，但不確定
是哪一天，一開始被害人有說「不要」等語。核與被害人之指訴
相符，應屬實可採。又本件乃因被害人之行止有異，經其母向導
師反映，始為學校查悉而通報等情，亦有「校安事件即時通報表
」附卷可參。足見被害人初無積極主動欲使上訴人遭受刑事訴追
之意，對上訴人所為指訴，應無出於報復之動機。且被害人於第
一審偵審中尚表示如果上訴人以後不去騷擾，即不追究，且就上
訴人未滿十八歲前之行為，亦不提出告訴。上訴人復供承與被害
人分手時，並未鬧得不愉快，二人間應無仇隙等語。足見被害人
要無設詞誣陷上訴人之虞。參以被害人於九十七年十二月十九日
十四時二十九分二十九秒許，在網路給上訴人留言之內容以觀，
被害人已強烈表達其為有原則之人，分手後即不可能再復合等語
。其應不致於甫分手後，即又輕率地同意與上訴人發生性關係。
此外，尚有○○綜合醫院受理疑似性侵害事件驗傷診斷書一紙在
卷可佐。經就卷內相關證據調查之結果，而為綜合判斷，足認被
害人指訴遭上訴人違反其意願而強制性交得逞，應為事實無疑。
復以上訴人行為時方滿十八歲，仍在校求學中，年輕識淺，尚未
建立正確之兩性觀念，尤其先前亦曾與被害人在校內發生性行為
，恐致其因而不知尊重被害人之意願，恣意妄為，鑄下憾事，以
其該等犯罪情狀，若科以法定最輕本刑，實嫌過重，在客觀上足
以引起一般人之同情，而情堪憫恕，認第一審判決依刑法第五十
九條規定酌量減輕其刑，並審酌上訴人前無犯罪紀錄，素行良好
，然為滿足一己之性慾為本件犯行對被害人之身心及社會善良風
俗危害匪淺，且犯後未坦認犯行，不知悛悔，復迄未與被害人達
成和解等一切情狀，而量處有期徒刑一年八月，尚屬妥適，予以
維持。另說明選任辯護人雖請求給予上訴人緩刑，但因上訴人所
犯強制性交罪情節不輕，又矢口否認犯行，無自我反省之具體表
現，且仍未與被害人達成和解，不適合邀緩刑宣告之寬典。所為
論斷，俱有卷存證據資料可資覆按；核無調查未盡，理由不備，
或其他違背法令情形。被害人於九十八年五月十一日警詢及檢察
官訊問時雖分別稱：其遭上訴人強迫發生性關係後幾天，會告訴
比較好的二個同學，且有寫在日記裡，但沒有很詳細，日記還要
回去找找看，不確定還在不在等語（見警卷第十頁、他字二二九
二號偵查卷第十四頁）。然於九十八年五月二十日第二次警詢時
已陳稱：其之前告訴警察曾把上訴人強迫其發生性關係之事記於
日記上，願提供給警方，但回家後確定日記可能之前被清理掉，
確定找不到（見警卷第十二、十三頁）等語。既已無從對被害人
之日記為調查，尚難以原審未調查被害人日記記載之內容，指摘
原審調查未盡。至證人即被害人二位同學於警詢時已證述在卷（
見警卷第十四至二十一頁Ａ、Ｂ警詢筆錄），而原審審判期日就
該二證人於警詢之證述為調查時，上訴人亦拋棄詰問權之行使表
示無意見（見原審卷第五十一頁），況原判決亦未採該二人在警
詢中之證詞為上訴人論罪之依據，亦難以原審未予傳訊作證，指
摘未盡調查職責。其他上訴意旨徒憑己見，或就原審採證認事職
權之適法行使，或對原判決已論斷明白之事項，任意指違背法令
，或對部分與事實認定及判決結果無影響之枝節問題，仍為單純
事實之爭辯，均非具體指摘之合法上訴第三審理由。應認本件上
訴違背法律上之程式，予以駁回。又本件係從程序上駁回上訴，
所請宣告緩刑無從審酌，附此明。
據上論結，應依刑事訴訟法第三百九十五條前段，判決如主文。
中    華    民    國  一○○  年    十    月   十三   日
                      最高法院刑事第四庭
                          審判長法官  洪  文  章  
                                法官  王  居  財  
                                法官  郭  毓  洲  
                                法官  韓  金  秀  
                                法官  沈  揚  仁  
本件正本證明與原本無異
                                      書  記  官  
中    華    民    國  一○○  年    十    月   十八   日
                                                      K